最高法院刑事判決　　　　　　九十四年度台上字第六六一六號
　　上訴人　甲○○
　　　　　　　　　　236號
　　　　　　　　　　現居台灣省.
　　　　　　　　　　72號
上列上訴人因違反槍砲彈藥刀械管制條例案件，不服台灣高等法
院台中分院中華民國九十二年四月九日第二審更審判決（九十一
年度上更(一)字第三五一號，起訴案號：台灣彰化地方法院檢察署
八十八年度偵字第一一四二四號），提起上訴，本院判決如下：
    主  文
原判決撤銷，發回台灣高等法院台中分院。
    理  由
本件原判決認定：上訴人甲○○因恐仇家尋釁，乃於民國八十八
年十一月二十五日下午六時許，在綽號「阿淮」男子之住家漁池
旁，向「阿淮」借用可發射子彈，具有殺傷力之仿COLT廠半自動
手槍製造之金屬玩具槍更換土造金屬槍管改造而成之槍枝一把及
以玩具子彈改造而成，具有殺傷力之子彈三發，攜回彰化縣彰化
市○○街一二一巷八弄十一號居處三樓，藏放於頂樓廢棄鐵皮夾
縫中，而未經許可無故持有。嗣於八十八年十二月九日晚上十時
二十分許經警查獲，扣得前揭槍枝一把、改造子彈三發等情。因
而撤銷第一審判決，依想像競合犯從一重改判論處上訴人未經許
可，持有可發射子彈具有殺傷力之槍枝罪刑，固非無見。
惟查：(一)、證據雖已調查而其內容尚未明瞭者，即與未經調查無
異，如遽行判決，仍屬應於審判期日調查之證據而未予調查。上
訴人始終辯稱，警方執行搜索時，搜索票上所記載受搜索人為「
鍾華雄」，應搜索之處所為「彰化市○○路○段一四九巷三十六
號」，亦即其應搜索之對象並非上訴人。嗣經上訴人之配偶何淑
鶯質疑後，警員始將上訴人之姓名及地址，填載於搜索票上相關
欄位靠近邊線之空白處，其筆跡顯不相同，該次搜索之程序顯然
不合法；證人何淑鶯亦為相同之陳述（見原審上訴卷第二十二頁
、更(一)卷第六十一頁、第一○三頁）。而依卷附之搜索票影本，
「鍾華雄」之姓名、地址，確實記載於各該欄位之中央部位；上
訴人之姓名、地址，則記載於「鍾華雄」左側靠近邊線之空白處
（見警卷第五頁）。本院前次發回意旨業已指出，本件警方之搜
索是否符合法定程序，攸關該次搜索所取得之證據，其證據能力
之認定及有無衡平原則之適用，有先予調查釐清之必要（見原審
更(一)卷第三頁背面至第四頁背面）。原判決雖說明，經向核發搜
索票之台灣台中地方法院檢察署函查結果，據函復：「一、本搜
索票上不同受搜索人及被告處所記載，係依員警線報及監聽執行
機關所報，認二嫌互有往來，且同在彰化市區故列同一搜索票。
二、本搜索票因簽發時書記官未在座位上，乃由報告員警依前揭
資料填載，再由檢察官核閱後核章，方交由員警執行。……」，
因認本件搜索並不違法，其搜索所得之證據，有證據能力（見原
判決第四頁第二行至第十行）。惟依卷內資料，該警員林世明於
原審係證述：「我拿到（搜索票）的時候（甲○○、南興街……
等記載）就已加上去了，我聲請的時候對象是鍾華雄，因為發覺
被告也有涉嫌，所以向檢察官報告，不知道是檢察官或是書記官
加記該些字樣」（見原審更(一)卷第四十二頁）。關於如何將上訴
人加列為受搜索人，台灣台中地方法院檢察署之復函與承辦警員
林世明之證述，顯然不符；上訴人及何淑鶯復一致指稱，係警員
在搜索現場擅自將上訴人之資料填入，是否屬實？仍不明瞭。而
此關鍵復攸關本件搜索之程序是否合法，原審未予究明，即遽行
判決，其違誤之情形，仍然存在。(二)、按提起上訴，應以上訴書
狀提出於原審法院為之。又文書由非公務員制作（製作）者，應
記載年、月、日並簽名。其非自作者，應由本人簽名，不能簽名
者，應使他人代書姓名，由本人蓋章或按指印，刑事訴訟法第三
百五十條第一項、第五十三條定有明文。本件上訴人於第一審法
院判決後，不服該判決，係由江來盛律師代為製作上訴狀（具狀
人為上訴人甲○○），上訴於第二審法院。惟上訴人並未依上開
規定在上訴狀簽名、蓋章或按指印（見原審上訴卷第四頁至第五
頁）；江來盛律師亦未表明係依刑事訴訟法第三百四十六條規定
為被告之利益而上訴，則上訴人在第二審上訴之程式，是否有欠
缺？應否定期命補正？原審未予斟酌，即遽為實體判決，亦有未
合。(三)、槍砲彈藥刀械管制條例部分條文已於九十四年一月二十
六日修正公布，於同年月二十八日生效，原判決據以論罪科刑之
上開條例第十一條已經刪除，原第十一條第四項之未經許可，持
有可發射子彈具有殺傷力之槍枝罪，已移列為第八條第四項，其
法定刑亦由「一年以上七年以下有期徒刑，併科新臺幣七百萬元
以下罰金」，修正為「三年以上十年以下有期徒刑，併科新臺幣
七百萬元以下罰金」。原審未及依刑法第二條第一項規定為適用
法律之比較，亦屬無可維持。以上或為上訴意旨指摘所及，或為
本院得依職權調查之事項，應認原判決仍有撤銷發回更審之原因
。
據上論結，應依刑事訴訟法第三百九十七條、第四百零一條，判
決如主文。
中　　華　　民　　國　九十四　年　 十一 　月　二十四　日
                      最高法院刑事第十二庭
                          審判長法官  謝　俊　雄
                                法官  陳　世　雄
                                法官  蘇　振　堂
                                法官  吳　信　銘
                                法官  徐　文　亮
      本件正本證明與原本無異
                                      書  記  官
中　　華　　民　　國　九十四　年　 十一 　月　二十九　日
                                                      Ｔ
